【裁判字號】    89,上易,1990
【裁判日期】    891004
【裁判案由】    損害債權
【裁判全文】
臺灣高等法院臺南分院刑事判決              八十九年度上易字第一九九○號 Ｃ
      上  訴  人  臺灣臺南地方法院檢察署檢察官
      上  訴  人
      即  被  告  甲  ○  ○
右上訴人因被告損害債權案件，不服臺灣臺南地方法院八十九年度易字第一六四七號
中華民國八十九年十月四日第一審判決（起訴案號：臺灣臺南地方法院檢察署八十九
年度偵字第一七三○號），提起上訴，本院判決如左：
      主      文
上訴駁回。
      事      實
一、甲○○因積欠乙○○○票據債務新台幣（下同）九十一萬八千元，經乙○○○向
    本院聲請發支付命令，經臺灣臺南地方法院於民國（下同）八十七年九月二十三
    日以八十七年度促字第三八五二六號核發支付命令，而於八十七年十二月三日該
    支付命令確定。詎甲○○於將受強制執行之際，意圖損害乙○○○之債權，竟將
    其所有ＵＰ－八四五九號自用小客車，於八十八年七月十二日過戶登記予陳王麗
    美，足生損害於乙○○○之債權。
二、案經乙○○○訴請臺灣臺南地方法院檢察署檢察官偵查起訴。
      理      由
一、上訴人即被告甲○○經本院合法傳喚，無正當理由不到庭，惟被告甲○○於原審
    法院雖供承有於八十八年七月十二日，將ＵＰ－八四五九號自用小客車過戶登記
    予陳王麗美之事實，惟矢口否認有損害債權之犯行，辯稱：伊不認識告訴人乙○
    ○○，與告訴人乙○○○間亦無任何債務關係，且ＵＰ－八四五九號自用小客車
    原本即屬陳王麗美出資所購，僅登記於伊名下等語。
二、惟查被告甲○○積欠告訴人乙○○○九十一萬八千元，嗣經告訴人乙○○○向原
    審法院聲請對於被告甲○○核發支付命令，該支付命令已於八十七年十二月三日
    確定之事實，業據告訴人乙○○○指訴綦詳，並有原審法院八十七年度促字第三
    八五二六號支付命令及確定證明書影本各一紙附卷足憑（詳偵查卷第四頁至第五
    頁）。以此衡之，告訴人乙○○○對於被告甲○○顯然具有債權關係，極臻明確
    。至於被告甲○○聲請傳訊證人王麗妃、楊煥達作證，該二人到庭後雖附合被告
    甲○○說法，證稱：系爭支票係渠等向被告甲○○借用，透過朋友向告訴人乙○
    ○○調借現款，嗣系爭支票債務解決，告訴人乙○○○竟不將系爭支票返還被告
    甲○○云云，然查該部主張縱令屬實，亦應於收受支付命令後依法聲明異議，由
    民事法院以實體判決認定，惟被告甲○○並未向原審法院聲明異議，致系爭支票
    債權業已確定。被告甲○○猶以：伊與告訴人間無任何債務關係云云，斤斤置辯
    ，顯非可採。
三、次查告訴人乙○○○於偵查中即陳稱：伊於八十七年十二月三日即已取得執行名
    義，並自費向財稅機關查閱被告甲○○財產，發現被告甲○○有不動產一筆及汽
    車一輛，經聲請執行法院查封拍賣該筆不動產後，發現已設定高額抵押權登記，
    不足清償告訴人乙○○○債權，轉而欲執行被告甲○○所有ＵＰ－八四五九號自
    用小客車，然因該車未停放於被告甲○○住處，致無從導往指封，惟被告甲○○
    竟將該車移轉登記予其婆婆陳王麗美等語，並提出國稅局歸戶財產查詢清單影本
    及民事執行處通知影本各乙件為證（詳偵查卷第六頁至第七頁）。檢察官為求慎
    重，特別向交通部公路局嘉義監理所臺南監理站調閱ＵＰ－八四五九號自用小客
    車登記資料顯示，該車於八十五年四月廿日購入時，即登記為被告甲○○所有，
    迨八十八年七月十二日始過戶登記予陳王麗美之事實，有該站八十九年二月二十
    三日（八九）嘉監南字第八九○二○九五號函所檢送ＵＰ－八四五九號「汽車新
    領牌照登記書」及「汽車異動登記書」影本各乙份在卷足稽（詳偵查卷第廿八頁
    至第三十一頁）。依此而論，顯然被告甲○○於告訴人乙○○○取得強制執行名
    義後，將受強制執行程之際，將ＵＰ－八四五九號自用小客車移轉登記予陳王麗
    美，應可斷言。
四、復按陳王麗美係被告甲○○之婆婆，陳王麗美不會開車，亦經證人陳王麗美於偵
    查中到庭證述在卷（詳偵查卷第三十九頁背面），足證被告甲○○意圖損害債權
    人債權，至為明灼。雖然被告甲○○一再辯稱：ＵＰ－八四五九號自用小客車，
    原本即屬陳王麗美出資所購，僅登記於伊名下云云，然本件始終未據提出該車確
    屬陳王麗美出資購車之證據，況且該車於八十五年四月廿日購入時，即登記為被
    告甲○○所有，業如前述，何以竟在告訴人乙○○○取得強制執行名義後，將受
    強制執行程之際，始將ＵＰ－八四五九號自用小客車移轉登記予陳王麗美？足證
    被告甲○○該部分所辯，顯係飾卸刑責之詞，難以採信。故被告甲○○損害債權
    犯行，事證明確，堪以認定。
五、被告甲○○債務人於將受強制執行之際，意圖損害債權人之債權，而處分其財產
    。核其所為，係犯刑法第三百五十六條損害債權罪。
六、原審以被告甲○○罪證明確，因予適用刑法第三百五十六條、第四十一條，罰金
    罰鍰提高標準條例第一條前段、第二條規定，並審酌被告欠債於先，故意處分財
    產於後，造成債權人追償無著，破壞誠信甚鉅，事後復設詞狡辯，毫無悔意等一
    切情狀，量處有期徒刑四月，復依法諭知如易科罰金以三百元折算一日之標準。
    本院經核原判決認事用法，並無不合，量刑亦稱允當。檢察官上訴意旨，指摘原
    判決量刑過輕，以及被告甲○○聲明上訴，未具體指摘原判決有何不當，均無理
    由，俱應駁回。
七、被告甲○○經本院合法傳喚，無正當理由不到庭，爰不待其陳述逕行判決。
據上論斷，應依刑事訴訟法第三百六十八條、第三百七十一條，判決如主文。
本案經檢察官吳忠賢到庭執行職務。
中    華    民    國      八十九      年      十二      月      二十    日
                                  臺灣高等法院臺南分院刑事第五庭
                                      審判長法官  茆    臺    雲
                                            法官  蔡    長    林
                                            法官  李    文    福
右正本證明與原本無異。
不得上訴。
                                      法院書記官  趙    玲    瓏
中    華    民    國      八十九      年      十二      月     二十一   日
附錄法條：
刑法第三百五十六條：債務人於將受強制執行之際，意圖損害債權人之債權，而毀壞
                    、處分或隱匿其財產者，處二年以下有期徒刑、拘役或五百元
                    以下罰金。


司法院資訊處製作；財團法人民間司法改革基金會備份。
